臺灣高等法院刑事判決　　　　　　　　　　　　　九十一年度上易字第二八九號
　　上　訴　人
　　即　被　告　乙○○　男 三.
右上訴人因侵占案件，不服臺灣板橋地方法院九十一年度易字第九八一號，中華民國
九十一年九月十六日第一審判決（起訴案號：臺灣板橋地方法院檢察署九十一年度偵
緝字第一三一號）提起上訴，本院判決如左：
    主  文
上訴駁回。
    事  實
一、乙○○係設於臺北市○○○路○段二三○號二樓之五之欣祐弘旅行社有限公司（
    下稱欣祐弘旅行社）之業務員兼領隊，負責帶團旅遊，並於出團前向公司先預領
    團費，以供各項帶團支出，待出遊結束後，即應將各項支出憑據及所結餘團費繳
    回公司結算等之業務，竟意圖為自己不法之所有，並基於概括犯意，先後自九十
    年四月底至同年五月底止，將附表所示五次帶團後所持有結餘之團費，依規定本
    應繳回上址公司結算，竟加以侵占供己花用，總金額計達新臺幣（下同）五萬八
   千七百八十六元（詳細各次侵占結餘團費明細如附表所示，其中第五項博訊科技
    公司旅遊部分之機票未支付款三千二百七十一元部分，係虛報已由其代為墊付，
    但實際係由其他領隊先行支付，其並未墊付。又關於高等法院花東綠島第一梯次
    部分之金額原判決誤載為一、七二五，總計亦誤載為五八、七八六，應予更正）
    。嗣經欣祐弘旅行社發覺，經對帳後始查悉上開侵占公司結餘團費等情。
二、案經欣祐弘旅行社訴由臺灣板橋地方法院檢察署檢察官偵查起訴。
    理  由
一、訊據上訴人即被告乙○○對於右揭如附表所示之各次團費金額未清之事實固自承
    不諱，惟矢口否認有何侵占結餘團費之犯行，在原審辯稱：上開未清團費金額，
    乃係各項零支金額，其無法提出支出憑據，伊僅係超支團費致帳目不清而已，該
    無法提出支出憑據之金額，均係用於帶團客人身上，如請客人在路邊攤飲食，致
    無法取得發票，且公司規定一千元以下之零支，並無須提出支出憑據，伊並未侵
    占等語。在本院則辯稱係一直出團，未及返回公司結算，嗣後無力還款云云。
二、經查：被告對上開如附表所示結餘團費金額無法提出支出憑證之事實已自承不諱
    ，並據告訴人欣祐弘旅行社提出結團明細表影本六紙及在本院調查時再提出計算
    表在卷可憑，被告雖辯稱上開無憑證支出之結餘差額，係因各項零支如請客人在
    路邊攤飲食等無法提出發票所致，且公司亦有規定一千元以下零支無須提出發票
    等語，然告訴人之負責人甲○○已到庭指稱該公司並無所謂一千元以下雜支無須
    提出發票之規定，領隊縱係請團體客人喝飲料，亦須提出餐廳及商店發票，如係
    領隊自行請一、二位客人，則係領隊私人事情，應由領隊以自己佣金或出差費自
    己吸收等語（見原審九十一年八月十二日訊問筆錄），而依附表所示各次團費結
    餘差額，亦有三次分別高達一萬餘元及二萬五千餘元，而被告各該次出團時預領
    之總團費，亦不過分別僅為三萬餘元及七萬餘元，其無支出憑證之結餘差額，竟
    分別高達預領團費總額三分之一以上，是被告就各該次團費支出，竟有高達三分
    之一餘款無支出憑證，被告所辯係各項一千元以下之零支雜項致無法提出憑證云
    云，已難認屬實，而被告復供稱該項零支雜項支出，無須憑證，公司並無上限規
    定云云（見原審九十一年七月二十四日訊問筆錄），則豈非可由領隊任意支用預
    領團費？亦明顯與常理不符。再查依附表所列之出團時間，被告有在第二團之後
    即有充分時間回公司結算，且其自九十年五月本案帶團結束後，均未結算交款，
    迄離開公司至今均未還款，顯見其所辯沒有時間回公司結算一節，均屬無憑，被
    告所辯既屬卸責之詞，自均不足採。綜上所述，被告既無法舉證以實其說，其空
    言否認侵占公司結餘團費，無非畏罪飾卸之詞，自難遽予採信。本件事證已臻明
    確，被告犯行洵堪認定。
三、核被告係執行帶團領隊業務之人，竟借此侵占因執行帶團業務所預領持有之團費
    結餘款，所為係犯刑法第三百三十六條第二項之意圖為自己不法之所有，而侵占
    對於業務上所持有之物罪。其先後多次犯行，時間緊接，犯罪構成要件相同，顯
    均係基於概括之犯意所為，均應依連續犯之規定論以一罪並加重其刑。
四、原審因以被告罪證明確，適用刑法第五十六條、第三百三十六條第二項、罰金罰
    鍰提高標準條例第一條前段之規定，併審酌被告之品行、素行、犯罪之動機、目
    的、手段、所生危害、所得利益及犯後態度，迄未與告訴人達成和解賠償等一切
    情狀，量處有期徒刑七月。經核原判決認事用法，均無不合，量刑亦稱妥適。被
    告上訴仍執陳詞空言否認犯罪，所辯既不足採，其上訴自無理由，應予駁回。
據上論斷，應依刑事訴訟法第三百六十八條，判決如主文。
本案經檢察官鄭龍照到庭執行職務。
中      華      民      國    九十一    年    十一      月    二十九    日
                              台灣高等法院刑事第十庭
                                  審判長法  官  溫  耀  源
                                        法  官  林  銓  正
                                        法  官  何  菁  莪
右正本證明與原本無異。
不得上訴。
                                        書記官  鐘  麗  芳
中      華      民      國     九十一   年    十二      月        三    日
